【裁判字號】    91,訴,2534
【裁判日期】    920710
【裁判案由】    偽造文書
【裁判全文】
臺灣板橋地方法院刑事判決                        九十一年度訴字第二五三四號
    公  訴  人  臺灣板橋地方法院檢察署檢察官
    被      告  甲○○
    被      告  丙○○
    共      同
    選任辯護人  劉智園律師
右列被告因偽造文書案件，經檢察官聲請以簡易判決處刑（九十年度偵續字第二五八
號），本院認不宜以簡易判決處刑，逕適用通常程序判決如左：
    主  文
甲○○、丙○○共同行使偽造私文書，足以生損害於公眾及他人，各處有期徒刑參月
，如易科罰金，均以參佰元折算壹日。於讓渡書上出讓人欄內偽造之「乙○○」署押
壹枚沒收。
    事  實
一、緣甲○○自民國八十七年三月十八日起與甲○○合夥經營博藝傢俱行（址原設於
    台北縣新店市○○路三六巷一八號一樓），並由乙○○擔任負責人，甲○○之妻
    丙○○則擔任會計之職務。詎甲○○與丙○○二人竟基於行使偽造私文書及使公
    務員登載不實之共同犯意聯絡，未經乙○○之同意，於八十九年二月間某日，擅
    自委請不知情之會計師李志堯，向台北縣政府建設局辦理博藝傢俱行負責人變更
    為丙○○及變更所在地為台北縣蘆洲市○○路一六五號四樓之登記。不知情之李
    志堯遂於同年月十四日，在台北縣蘆洲市○○路一六五號四樓世鼎會計師事務所
    ，委由不知情之事務所職員以乙○○為出讓人之名義，製作內容為乙○○將博藝
    傢俱行讓與丙○○繼續經營之讓渡書一份，並在該讓渡書之出讓人欄內偽造乙○○之署押一枚，及不知情之李志堯並盜用乙○○前曾放置在會計師李志堯處之印
    章，於該出讓人欄下方盜蓋乙○○真正之印文一枚，而偽造前開私文書；旋李志
    堯再將該偽造之讓渡書併同營利事業登記證、委託書、合夥契約書等資料，持交
    台北縣政府建設局承辦人員辦理營利事業統一發證變更登記而行使之，使不知情
    之公務員於同年月十八日，將前開不實之讓與事項登載於職務上所掌之商業登記
    簿上，而將博藝傢俱行之負責人變更登記為丙○○，足以生損害於乙○○及台北
    縣政府建設局對於營利事業登記管理之正確性。
二、案經乙○○訴由臺灣板橋地方法院檢察署檢察官偵查聲請逕以簡易判決處刑，經
    本院簡易庭認為不宜，改依通常程序審理。
    理  由
一、訊據被告甲○○、丙○○二人固均坦承委託會計師李志堯辦理變更負責人之登記
    等情，惟矢口否認有偽造文書之犯意，均辯稱：渠等於八十九年二月二日即與告
    訴人乙○○口頭約定乙○○要退出合夥，雙方並言明同日即八十九年二月二日為
    拆夥日，告訴人要求被告先開立面額新台幣（下同）六十萬元、到期日為同年月
    二十五日之退夥支票一張交付予告訴人，告訴人於當日收受後，旋於翌日即同年
    月三日持至銀行託收，且告訴人又口頭告知渠等要辦理過戶，因適逢過年期間，
    遂延至同年月十四日始為辦理云云。經查：
（一）被告二人於右揭時地，委託不知情之會計師李志堯，以告訴人乙○○為出讓人
      之名義，製作內容為告訴人將博藝傢俱行讓與被告丙○○繼續經營之讓渡書一
      份，並在其上簽署乙○○之署押及蓋用乙○○之印文各一枚後，持至台北縣政
      府建設局辦理變更登記，該局不知情之公務員遂於同年月十八日，將該事項登
      載於職務上所掌之商業登記簿上，而將博藝傢俱行負責人變更為丙○○等情，
      業據證人即會計師李志堯於偵查中證述屬實，復有讓渡書、變更登記申請書、
      委託書、合夥契約書、合夥人名冊等影本各一件、台北縣政府九十二年六月六
      日北府建登字第０９２０３４５４７１號函及所附之營利事業登記抄本各一件
      附卷可稽。
（二）又前開乙○○將博藝傢俱行讓與丙○○繼續經營之讓渡書，並未經告訴人乙○○同意而簽署等事實，亦據告訴人乙○○於偵審中指訴歷歷，且被告二人於偵
      查中已明白坦認：「（問：讓渡書有經過乙○○同意？）沒有，李志堯也不知
      道未經同意」等語（見九十年度偵續字第二五八號偵查卷第一六六頁）。雖告
      訴人乙○○與被告甲○○於八十九年二月二十六日簽立之退夥契約書上載明：
      「第一條：自八十九年二月二日起，甲方（指乙○○）情願退出本行合夥組織
      ，甲方並辭去本行負責人之職，本行一切事宜，由乙方（指甲○○）繼續經營
      」等語，惟被告丙○○既不否認該退夥契約書之內容為其所撰寫，且其於偵查
      中亦坦承：乙○○係於簽約當時即八十九年二月二十六日始見到此退夥契約書
      等情（見前開偵查卷第三七頁），是以，被告既係於八十九年二月二十六日始
      提出此合夥契約書予告訴人，而該內容又非告訴人所寫，實無法僅憑該契約書
      上之記載，即遽以認定告訴人確有於八十九年二月二日即與被告口頭約定要退
      夥，並辭去負責人之職。況且，該退夥契約書上並未明確記載告訴人乙○○是
      要將股權讓與被告丙○○，則縱告訴人有口頭同意要退出合夥，亦難認告訴人
      明知其係要將博藝傢俱行之股權轉讓與被告丙○○，因該讓渡契約係涉及告訴
      人乙○○與被告丙○○二人互負之權利及義務關係，而退夥約定則應僅係合夥
      人間即告訴人乙○○與被告甲○○間之約定，二者當事人並非同一，自不可將
      前開退夥約定與讓與契約二者混為一談。
（三）再者，被告於本院審理時雖謂：渠等於八十九年二月二日有交付面額六十萬元
      支票之退夥金予告訴人云云，然查，遍觀全卷，前開六十萬元係告訴人於偵查
      中先予提及：伊於八十九年初，有拿到紅利六十萬元等語（見九十年度偵字第
      三九五一號偵查卷第三七頁反面），而被告甲○○則當庭供稱：於八十九年二
      月二日公司開六十萬元支票不是紅利，是公司借錢予告訴人，因告訴人當時急
      須現金等語（見該偵查卷第三九頁反面），足見渠等就該六十萬元究係退夥金
      或紅利或借款，所言並非一致，且該筆六十萬元縱係屬退夥金無訛，然退夥與
      讓渡二者之法律關係並不相同，已如前述，自尚難僅以告訴人於八十九年二月
      二日有收受六十萬元退夥金之事實，即率予推認告訴人有將博藝傢俱行讓渡予
      被告丙○○繼續經營之意思表示。另證人戴美玲於本院審理時所為之證言，亦
      僅證稱：告訴人叫被告甲○○將負責人名字變更，但未言明變更為何人，及告
      訴人要拆夥，將工廠讓與被告甲○○自己經營等語（見本院九十二年四月一日
      訊問筆錄及同年月十五日審判筆錄），是前開證言既未能證明告訴人有讓渡予
      被告丙○○之意思，故亦不足據為被告有利之認定。綜上，被告二人所辯，顯
      係圖卸刑責之詞，不足採信。本件事證明確，被告二人犯行均堪認定。
二、核被告甲○○、丙○○所為，均係犯刑法第二百十六條之行使第二百十條之偽造
    私文書罪、第二百十四條之使公務員登載不實罪。被告二人間就上開犯行間，互
    有犯意之聯絡及行為之分擔，均為共同正犯。又渠等利用不知情之會計師李志堯
    及其職員，分別在讓渡書上盜蓋印文及偽造告訴人署押各一枚，而偽造前開私文
    書；進而利用李世堯將上開偽造私文書，持交台北縣政府建設局承辦人員等犯行
    ，均係間接正犯。再渠二人盜用印章、偽造署押之行為，皆為偽造私文書之部分
    行為；其偽造私文書後，復持以行使，其偽造之低度行為亦為行使之高度行為所
    吸收；均不另論罪。另其所犯上開行使偽造私文書、使公務員登載不實二罪間，
    有方法結果之牽連犯關係，應依刑法第五十五條之規定，從一重之行使偽造私文
    書罪處斷。爰審酌被告二人均無前科、素行良好，其智識程度、犯罪之動機、目
    的、手段、所生危害及犯罪後猶飾詞狡辯、否認犯行等一切情狀，分別量處如主
    文所示之刑，並均諭知易科罰金之折算標準，以示懲儆。末查被告行為後刑法第
    四十一條業於九十年一月四日經立法院修正通過，於同年一月十日經總統公布，
    同年一月十二日生效施行，其修正條文為：「犯最重本刑為五年以下有期徒刑以
    下之刑之罪，而受六個月以下有期徒刑或拘役之宣告，因身體、教育、職業、家
    庭之關係或其他正當事由，執行顯有困難者，得以一元以上三元以下折算一日，
    易科罰金。但確因不執行所宣告之刑，難收矯正之效，或難以維持法秩序者，不
    在此限。」、「併合處罰之數罪，均有前項情形，其應執行之刑逾六月者，亦同
    。」，依刑法第二條第一項規定比較新舊法律，適用新法對被告較為有利，自應
    依修正後刑法第四十一條第一項規定對被告二人諭知易科罰金之折算標準。
三、於讓渡書上出讓人欄內「乙○○」之署押一枚，係屬偽造，不問屬於犯人與否，
    應依刑法第二百十九條之規定沒收之。另按盜用他人真正印章所蓋用之印文，並
    非偽造印章之印文，不在刑法第二百十九條所定必須沒收之列，最高法院四十八
    年度台上字第一一三號判例意旨可資參照，是本件被告盜用告訴人真正印章所蓋
    用之印文，依上開判例意旨，並非偽造印章之印文，本院自無從併予宣告沒收之
    ，附此敘明。
據上論斷，應依刑事訴訟法第四百五十二條、第二百九十九條第一項前段，刑法第二
條第一項前段、第二十八條、第二百十六條、第二百十條、第二百十四條、第五十五
條、新修正之第四十一條第一項前段、第二百十九條，罰金罰鍰提高標準條例第一條
前段、第二條，判決如主文。
本案經檢察官楊四猛到庭執行職務。
中      華      民      國    九十二    年      七      月      十      日
                                      臺灣板橋地方法院刑事第二庭
                                          法  官    崔玲琦
右正本證明與原本無異。
如不服本判決，應於判決送達後十日內向本院提出上訴狀 (應附繕本) ，上訴於
臺灣高等法院。
                                          書記官    陳金鳳
中      華      民      國    九十二    年      七      月      十五    日
附錄本案所犯法條全文
中華民國刑法第二百一十條
(偽造變造私文書罪)
偽造、變造私文書，足以生損害於公眾或他人者，處五年以下有期徒刑。
中華民國刑法第二百一十四條
(使公務員登載不實罪)
明知為不實之事項，而使公務員登載於職務上所掌之公文書，足以生損害
於公眾或他人者，處三年以下有期徒刑、拘役或五百元以下罰金。
中華民國刑法第二百一十六條
(行使偽造變造或登載不實之文書罪)
行使第二百十條至第二百十五條之文書者，依偽造、變造文書或登載不實
事項或使登載不實事項之規定處斷。


司法院資訊處製作；財團法人民間司法改革基金會備份。
